【裁判字號】    98,交聲,23
【裁判日期】    980302
【裁判案由】    聲明異議
【裁判全文】
臺灣彰化地方法院交通事件裁定          98年度交聲字第23號
移送機關即
原處分機關  交通部公路總局臺中區監理所彰化監理站
異  議  人
即受處分人  甲○○
上列異議人即受處分人因違反道路交通管理處罰條例案件，對於
交通部公路總局臺中區監理所彰化監理站97年12月18日彰監四字
第裁64-I00000000號處分不服，聲明異議，本院裁定如下：
主  文
異議駁回。
    理  由
一、按汽車行駛有損毀或變造汽車牌照、塗抹污損牌照，或以安
    裝其他器具之方式，使不能辨認其牌號者，處汽車所有人新
    臺幣2400元以上4800元以下罰鍰，並責令申請換領牌照或改
    正，道路交通管理處罰條例第13條第1款定有明文。
二、原處分意旨略以：異議人即受處分人甲○○（下稱異議人）
    所有之車號G2E-508號重型機車，於民國97年11月28日凌晨
    22時30分許，在彰化市○○路與常順街口處，因「安裝其他
    器具之方式，使不能辨認其牌號」，經彰化縣警察局彰化分
    局警員 (以下稱舉發機關)予以製單舉發，嗣原處分機關即
    交通部公路總局臺中區監理所彰化監理站以異議人違規事實
    明確，乃依處罰條例第13條第1款暨違反道路交通管理事件
    統一裁罰基準表 (下稱基準表)之規定，裁處異議人罰鍰新
    臺幣3000元等語。
三、異議意旨略以：異議人甲○○於民國97年11月28日22時30分
    許，騎乘其所有之車牌號碼G2E-508號重型機車，行經彰化
    市○○路與長順街口處，因「以安裝其他器具之方式使不能
    辨認其牌照」，適為值勤之彰化縣警察局彰化分局員警發現
    ，當場製單舉發，依道路交通管理處罰條例第13條第1款規
    定，裁處罰鍰新臺幣3,000元，並責令改照。然前述裝置塑
    膠墊片之情形，應屬同條例第16條第1項第2款所稱之「擅自
    增、減、變更原有規格致影響行車安全」，而非第13條第1
    款所稱之「毀損或變造汽車牌照、塗抹污損牌照，或以安裝
    其他器具之方式，使不能辨認其牌號」，爰依法聲明異議等
    語。
四、經查：
 (一) 本件異議人騎乘車號G2E-508號重型機車於民國97年11月
      28日22時30分許，行經彰化市○○路與長順街口，因該車
      「重型機車車牌與地面呈180度方式平行向上，使不能辨
      認完整車牌」之違規，而遭彰化縣警察局彰化分局警員舉
      發違規，異議人不服舉發提出申訴，經原舉發機關函覆違
      規屬實，認受處分人係違反道路交通管理處罰條例第13條
      第1款規定，原處分機關遂於97年12月18日以彰監四字第
      裁64-I00000000號裁決書，裁處受處分人罰鍰新台幣3千
      元，有彰化縣警察局舉發違反道路交通管理事件通知單及
      97年12月12日彰警分五字第0970037707號函、交通局裁決
      書、職務報告各1份及採證照片2張在卷可稽，且為異議人
      所不爭，上開事實，應可信為真實。
（二）甲○○於上開時間騎乘機車，行經上開地點，因安裝其他
      器具之方式，使不能辨認其牌號，經警舉發等情，固有上
      開舉發通知單、照片附於聲明異議移送卷可參。惟觀之道
      路交通安全規則第11條第1項第3款規定，可知機器腳踏車
      車牌，應正面懸掛於車輛後端之明顯適當位置，是認定車
      牌是否依規定位置懸掛（即道路交通管理處罰條例第12條
      第1項第7款後段規定），自應以車牌是否正面懸掛於車輛
      後端之明顯適當位置為斷。又因「明顯適當位置」係屬不
      確定法律概念，雖有多種解釋之可能，但為求最正確、最
      符合立法意旨之解釋，當以車牌制度之目的及功能為出發
      點，基於車牌（號牌）係屬行車之許可憑證（道路交通安
      全規則第8條），車牌之建立，不僅可藉由外觀上區分車
      輛之不同（引擎號碼雖有區分之功能，但位置隱密，難以
      自外觀區別），且有利於課稅、異動等行政管理；於車禍
      、違規發生時，亦便於釐清責任，發覺肇事、違規者，是
      認定「明顯適當位置」，應以車牌懸掛後是否易於辨識車
      號、懸掛位置是否異於常態為準。本件依舉發相片所示，
      系爭機車車牌係與地面呈180度方式平行向上，致後方無
      法平行目視清晰辨別車牌號碼，而異議人雖爭執法條適用
      錯誤，應是擅自變更原有規格，於車牌下方裝置塑膠墊片
      ，使車牌稍微傾斜，但並未離譜到使整個號牌朝天置辯，
      均不足以動搖本件違規事實之認定。從而，受處分人所辯
      ，無非卸責之詞，無可採信，本件違規事實，堪予認定。
五、綜上所述，異議人於前述時、地之違規事實既可認定，原處
    分機關裁處異議人罰鍰3000元，經核於法尚無違誤，異議人
    異議內容，並無理由，應予駁回。
據上論斷，應依道路交通案件處理辦法第19條，裁定如主文。
中    華    民    國    98    年     3    月     2    日
                  交通法庭            法  官   吳俊螢
以上正本證明與原本無異
如不服本裁定，應於裁定送達後五日內向本院提出抗告狀 (須附
繕本 )。
中    華    民    國    98    年     3    月     2    日
                                      書記官   林怡吟


司法院資訊處製作；財團法人民間司法改革基金會備份。
